【裁判字號】    98,抗,84
【裁判日期】    980320
【裁判案由】    撤銷假扣押
【裁判全文】
臺灣高等法院臺中分院民事裁定  98年度抗字第84號
抗  告  人  丙○○
送達代收人  甲○○
相  對  人  乙○○
抗告人丙○○因與乙○○間假扣押事件，對於中華民國97年12月
12日臺灣彰化地方法院97年裁全字第3803號裁定提起抗告，本院
裁定如下：
    主  文
抗告駁回。
抗告程序費用由抗告人負擔。
    理  由
一、本件抗告意旨略以：
（一）按假扣押係債權人就金錢或得易為金錢請求之請求，欲保
      全將來之強制執行，乃聲請法院裁定查封債務人之財產而
      禁止其處分之保全程序，債權人如就債務人所應受之損害
      已供法院所定之擔保者，縱未為請求假扣押原因之釋明，
      法院仍得命為假扣押，此觀民事訴訟法第522條、第526條
      第2項之規定即明。是假扣押係為擔保債權人權利實現之
      保全程序，合先敘明。
（二）本案相對人抗告人丙○○前聲請假扣押查封相對人乙○○
      所有之財產，而該假扣押查封之財產係為擔保相對人債權
      之全部實現，包括本金債權、利息債權、遲延利息債權、
      違約金債權及訴訟費用債權、暨上開借款債務而生之一切
      損害賠償之債權；而本案前雖經抗告人於拍定後，就本金
      債權已全部受償，並於拍定程序後拋棄違約金及利息之請
      求，惟抗告人之遲延利息債權、及訴訟費用債權、暨上開
      借款債務而生之一切損害賠償之債權尚未清償，換言之，
      抗告人就金錢或得易為金錢請求之請求，尚未受有滿足前
      ，即有繼續假扣押之必要，雖前開假扣押請求執行之金額
      為一千二百萬，惟該執行之金額縱已全部受償，然假扣押
      執行請求之原因 (即遲延利息債權、及訴訟費用債權暨上
      開借款債務而生之一切損害賠償之債權)亦為該假扣押請
      求之同一原因事實而為該假扣押請求之範圍內，自應於該
      同一原因事實而生之債權獲得滿足前，方有假扣押原因消
      滅之可言，原裁定未注意及此，應有違誤，求廢棄原裁定
      。
二、原裁定意旨略以：
    原法院以86年裁全字第363號裁定准予就就債務人所有之財
    產實施假扣押後，茲因債權人依假扣押保全執行之請求，經
    原法院96年執字第1955號強制執行事件執行後，已全部受償
    ，假扣押之原因已消滅，此經調閱原法院86年裁全字第363
    號、86年執全字第239號及96年執字第1955號等案卷宗，查
    核屬實，聲請撤銷假扣押，於法並無不合。
三、經查：茲因中國農民銀行股份有限公司將其據以聲請假扣押
    保全之債權讓與馬來西亞商富析資產管理股份有限公司，而
    馬來西亞商富析資產管理股份有限公司又將債權讓與抗告人
    ，並依法為債權讓與通知，有該台中民權路郵局2826號存證
    信函附卷可稽（臺灣彰化地方法院97年裁全字第3803號卷第
    10頁）及債權讓渡書在卷為憑。次查本件原法院86年裁全字
    第363號假扣押債權人（當時為中國農民銀行股份有限公司
    ）聲請法院准為假扣押裁定時，其聲明係陳稱其願以400萬
    元供擔保後，請准就債務人之財產在1200萬元之範圍內實施
    假扣押，並於事實理由欄說明：「約定期限兩年，利率按本
    行牌告基本放款利率加1.5％機動計息（每日繳付，本金到
    期一次還清），逾期六個月以內，按上開利率加付一成，超
    過六個月以上按上開利率加付二成之逾期違約金」，而未言
    明訴訟費用債權暨借款債務而生之一切損害賠償之債權，亦
    在假扣押所保全之債權範圍內，原法院則於民國（下同）86
    年3月22日裁定債權人以400萬元供擔保後，得對於債務人（
    即本件相對人）之財產，在新台幣「一千二百萬元」之範圍
    內，予以假扣押，有該民事聲請狀及臺灣彰化地方法院86年
    裁全字第363號裁定在卷足憑（臺灣彰化地方法院86年裁全
    字第363號卷第2至3頁、55頁）。再查抗告人即債權人丙○
    ○於96年8月20日受讓馬來西亞商富析資產管理股份有限公
    司對相對人之債權，而成為系爭債權之繼受人，遂於96年11
    月21日具狀聲明參與分配，因相對人乙○○之財產，業經原
    法院96年執字第1955號強制事件執行在案，原法院於97年2
    月13日則將抗告人聲請執行之96年執字第33394號清償票款
    執行事件併入96年執字第1955號強制執行事件辦理，有該97
    年2月13日彰院賢執壬96年執字第33394號民事執行處函在卷
    可佐（臺灣彰化地方法院96年執字第33394號卷），嗣後原
    法院97年7月8日所制作之分配表原有列入抗告人1200萬元債
    權之利息、違約金，因抗告人於97年7月23日中具狀表明拋
    棄利息及違約金之請求，有該民事陳報狀附卷可按（臺灣彰
    化地方法院96年執字第1955號卷內），是以，原法院於97年
    8月1日重新制作96年執字第1955號強制事件分配表時，僅將
    抗告人之1200萬元本金債權列入分配，而未將1200萬元所產
    生之利息、違約金列入分配表，有前後二次分配表附於原法
    院96年執字第1955號強制事件卷內可稽，抗告人於收受97年
    8月1日更正後之分配表後亦未表示異議，而依原法院97年8
    月1日所制作96年執字第1955號強制執行分配表觀之，抗告
    人所有之1200萬元債權之不足額確為0，是本件抗告人依原
    法院86年度裁全字第363號假扣押裁定所擔保之債權已全部
    受償，即無尚未受有滿足而有繼續假扣押之必要。抗告人以
    ：惟該執行之金額縱已全部受償，然假扣執行請求之原因（
    即遲延利息債權、及訴訟費用債權暨上開借款債務而生之一
    切損害賠償之債權）亦為該假扣押請求之同一原因事實而為
    該假扣押請求之範圍內，自應於該同一原因事實而生之債權
    獲得滿足前，方有假扣押原因消滅之可言云云，委不足採。
    原法院以債權人依假扣押保全執行之請求，經原法院96年執
    字第1955號強制執行事件執行後，已全部受償，假扣押之原
    因業已消滅，而裁定撤銷假扣押，經核於法並無違誤。抗告
    論旨，指摘原裁定不當，求予廢棄，非有理由。
四、據上論結，本件抗告為無理由，依民事訴訟法第495條之1第
    1 項、第449條第1項、第95條、第78條，裁定如主文。
中    華    民    國    98    年    3     月    20    日
                  民事第二庭    審判長法  官  邱森樟
                                      法  官  謝說容
                                      法  官  蔡秉宸
以上正本係照原本作成。
再為抗告應以適用法規顯有錯誤為理由。
如提起再抗告者應於裁定送達後10日內向本院提出抗告理由狀（
須按照他造人數附具繕本）並繳納抗告裁判費新臺幣1,000元，
同時委任律師或具有律師資格之關係人為代理人。
                                      書記官  洪麗華
中    華    民    國    98    年    3     月    20    日
                                                      Ｍ


司法院資訊處製作；財團法人民間司法改革基金會備份。
